臺灣臺中地方法院刑事判決　　　　　　　　　　　　九十一年度易字第一八五一號
　　公　訴　人　臺灣臺中地方法院檢察署檢察官
　　被　　　告　乙○○
右列被告因恐嚇取財案件，經檢察官提起公訴（九十一年度偵字第三八三０號、第八
三二八號），本院判決如左：
    主  文
乙○○幫助意圖為自己不法之所有，以恐嚇使人將本人之物交付，累犯，處有期徒刑
捌月。
    事  實
一、乙○○前曾於民國八十三年間，因犯妨害自由罪，經臺灣高等法院臺中分院於八
    十三年六月三十日判處有期徒刑十月確定，另於八十五年間，因犯毀棄損壞、妨
    害自由等罪，經本院於八十五年十一月二十六日各判處有期徒刑五月、三月，並
    定應執行刑七月，且於八十五年十二月二十一日確定，上揭各罪經接續執行後，
    甫於八十七年三月四日縮刑期滿而執行完畢，猶仍不知悔改，其明知存摺及提款
    卡係僅供自己使用，攸關個人債信甚為重要，竟基於幫助他人恐嚇取財之犯意，
    於九十年七月間某日，在臺中市○○路及福隆街口，以每本郵政儲金匯業局（下
    稱郵局）帳戶存摺（含提款卡）新臺幣（下同）八千元之代價，將其所申請開立
    之臺中市○○路郵局局號００二一０二號（檢號六）、帳號０五五０三二號（檢
    號０）之存簿儲金帳戶存摺及提款卡，出售予專為丁○○（另案由檢察官偵辦中
    ）收購他人帳戶存摺（含提款卡）供作恐嚇取財或詐欺取財之用之甲○○（另案
    由檢察官偵辦中），甲○○取得該郵局存簿及提款卡後，旋即交由丁○○提供作
    為恐嚇取財或詐欺取財等集團使用，事後丁○○並將八千元轉由甲○○交付乙○○，而幫助丁○○與該集團不知名之人以前揭存摺供作詐騙被害人或為恐嚇取財
    時，用以供匯入款項之帳戶使用。嗣丙○○先於九十年八月十五日下午三時許，
    發現所有停放在臺中市○○路與市○○○路口附近之車牌號碼Ｒ五－九三一七號
    自用小客車遭竊，隨後於同年八月十七日上午接獲不明人士以電話恐嚇稱：如想
    取回車子，須將三萬元匯入指定之帳戶內，並告知乙○○上揭郵局帳戶，且須等
    渠等收到匯款後，即可至原處取回汽車等語，致丙○○因恐車子無法取回而心生
    畏懼，乃不得已於同年八月十七日上午十時四十六分許，在臺中漢口路郵局，匯
    款三萬元至該不明人士所指示之乙○○上揭郵局帳戶中。惟丙○○事後仍未能取
    回失竊之汽車，因心有不甘，遂向臺灣臺中地方法院檢察署提出告訴後，始循線
    查悉上情。
二、案經丙○○訴由臺灣臺中地方法院檢察署檢察官偵查起訴。
    理  由
一、訊據被告乙○○固不否認曾將右揭郵局存摺及提款卡交付甲○○使用之事實，惟
    矢口否認有何幫助恐嚇取財之犯行，辯稱：係因甲○○說有朋友要匯一筆錢給他
    ，要向其借用把帳戶，始把其所有之上揭郵局之存摺及提款卡出借給甲○○，並
    沒有向甲○○收取任何報酬，不知甲○○將該帳戶拿去供恐嚇取財之用，亦不知
    係何人竊取丙○○之汽車，證人甲○○、丁○○、洪章庭等人之證言均不足採信
    云云。經查：
（一）被告乙○○對於其將右揭郵局存摺及提款卡交付甲○○之時間為何之情，於九
      十一年三月十四日之偵訊中係供稱：係於十一年十一月或十二月間為之云云，
      然於同年三月二十六日之偵訊時則改稱：係於九十年七、八月間云云，就其所
      稱「出借」帳戶之時間之供述，先後已屬不一；又被告先於九十一年三月十四
日檢察官偵訊時供稱：甲○○打電話向其借存摺，說他有需要，但沒說他要做
      什麼云云，嗣後於檢察官偵訊時則均改稱：因為甲○○說有朋友要匯一筆錢給
      他，才向其借帳戶云云（見九十一年度偵字第三八三０號偵查卷第三八頁），
      復於本院調查時供稱：當初沒有問甲○○要借帳戶作何用云云（見本院九十一
      年九月二十四日訊問筆錄），其前後所辯亦顯然不一。是以被告上揭所辯內容
      是否可採，即屬可疑。
（二）而證人甲○○先於檢察官偵訊時結證稱：「有。我是跟他（指被告）買而不是
      借的。去年七、八月以八千元向他買的，在中正路與福隆街口的郵局對面，拿
      郵局的本子及提款卡給我：：：我跟他買之後，東西交給丁○○；：：八千元
      是當晚我把東西交給丁○○，丁○○把錢拿給我，我再（將錢）拿去成功路跟
      中華路之菜市場對面拿給乙○○，當時還有乙○○之另一個朋友洪章庭在場。
      我跟乙○○買帳簿時，我有跟他說是丁○○要做刮刮樂，需要人頭帳戶，他才
      賣給我：：：。」等語（見九十一年度偵字第三八三０號偵查卷第三八頁），
      復於本院調查時結證稱：「我與被告不熟，去年七、八月，我有以八千元向被
      告買一個帳戶。」等語（見本院九十年十月二十九日訊問筆錄），經核與證人
      丁○○於檢察官偵訊時證稱：甲○○是負責幫我買存摺作人頭帳戶供擄車勒贖
      及刮刮樂用，甲○○有拿乙○○之存摺給我，我拿八千元給甲○○等語（見九
      十一年度偵字第三八三０號偵查卷第一一二頁），及本院調查時結證稱之情節
      （見本院九十一年十月二十九日訊問筆錄）相符，參以被告自承並不知甲○○
      住何處，亦無法主動與甲○○以電話連繫，且與甲○○與丁○○二人素無怨隙
      等語，則甲○○、丁○○當無設詞誣陷被告之理，足認證人甲○○與丁○○之
      證言應屬可採。另證人洪章庭於偵查中結證稱：「我在現場聽到甲○○說要拿
      錢給乙○○，我之前在中華路的小鋼珠店有聽甲○○要跟乙○○拿存摺簿。當
      日在場我聽乙○○說要跟甲○○拿存摺的錢。我沒有親眼看到甲○○拿錢給乙○○，我不知道他們之間討論要拿多少錢，我只知道甲○○要拿錢給乙○○；
      ：：：。」等語（見九十一年度偵字第三八三０號偵查卷第四九頁），亦核與
      證人甲○○所稱曾交付八千元之代價予被告之情節相符，此益證證人甲○○之
      證言確屬真實。再者，證人甲○○確實係專幫證人丁○○向第三人收購帳戶，
      供證人丁○○等恐嚇取財或詐欺取財集團向失竊車主恐嚇取財及刮刮樂詐財之
      用等情，亦經渠等證人在臺灣臺中地方法院檢察署九十年度偵字第一九六０六
      號、九十一年度偵字第五三三五號案件中坦承在卷，有該案之移送書及警、偵
      訊筆錄影本等附於偵查卷可稽，再參以被告於本院調查時自承上揭三證人均與
      其怨隙等語，則上揭三證人當無設詞誣陷被告之理，是證人甲○○、洪章庭及
      丁○○之證詞，應均足採信。雖證人甲○○、丁○○二人曾先後就其證述內容
      之細節略有出入，然因人之記憶有限，且該二證人於偵查中均自承與該恐嚇取
      財或刮刮樂詐騙集團有所連繫，甲○○復係專為該集團收集人頭帳戶之人，經
      渠等二人收集之帳戶應非僅係被告一人之帳戶而已，故就渠等二人收集帳戶之
      過程細節難免會有所出入，然此應無礙於渠等二人上開證言之真實性，是以被
      告空言辯稱上揭證人之證言不足採信，顯屬無據。
（三）又被告自承於九十年六月間，始與證人甲○○在小鋼珠店認識，並不知甲○○
      之家世背景，且甲○○所留之電話號碼係屬空號，亦無法主動與甲○○連絡等
      語，顯見被告與甲○○應屬不熟識之朋友，則衡諸常情，被告豈會僅因證人甲○○以口頭保證而未有任何代價之情況下，即將存摺借予證人甲○○使用？又
      被告對證人甲○○既不熟識，且無法主動連繫甲○○，則何以能確定證人甲○○於出借期限到期後，即會主動返還上揭帳戶存摺及提款卡？是以被告辯稱係
      出借上揭郵局帳戶存摺及提款卡予證人甲○○，且無收取任何報酬云云，即與
      常理有違；況一般人如因正當用途而需使用帳戶，理當使用自己所開設之帳戶
      已足，而無向不熟識之人借用帳戶之必要，故甲○○證稱係以八千元之代價向
      被告購買上揭郵局帳戶使用一節，自屬可採，顯見被告於將其所有之郵局存摺
      及提款卡出售予證人甲○○之時，應已知悉該帳戶係將提供他人恐嚇取財或詐
      欺取財之用等不法用途甚明。況近年來媒體已不斷報導不法之徒利用他人之帳
      戶做為竊車後向車主勒贖或刮刮樂詐財之用，此乃公眾週知之事，亦應為被告
      所明知，是以被告辯稱並不知該帳戶係供他人作為恐嚇取財或詐欺取財之用云
      云，即不可採信。雖證人陳燕雪於偵查中曾結證稱：渠當日曾與被告一同前往
      交付存摺及提款卡，知悉被告乙○○將上揭郵局之存摺及提款卡交予證人甲○○後，曾跟證人甲○○說不可亂來云云，然經檢察官將證人陳燕雪與被告隔離
      訊問後，被告與證人陳燕雪就如何前往與甲○○碰面及當日交付完存摺及提款
      卡後被告之行蹤等情節，均顯有齟齬之處，而互不相符（見九十一年度偵字第
      三八三０號偵查卷第二０頁），參以證人陳燕雪與被告係屬朋友關係，足認證
      人陳燕雪於偵查中之證言，顯係迴護被告之詞，並不足採信。
（四）末查，被害人丙○○於九十年八月十五日下午三時許，發現所有停放在臺中市
      ○○路與市○○○路口附近之車牌號碼Ｒ五－九三一七號自用小客車遭竊，隨
      後於同年八月十七日上午接獲不明人士以電話恐嚇後，致因恐車子無法取回而
      心生畏懼，乃不得已於同年八月十七日上午十時四十六分許，在臺中漢口路郵
      局，匯款三萬元至該不明人士所指示之乙○○上揭郵局帳戶中等情，亦據被害
      人丙○○於偵訊中指訴綦詳，並有匯款執據、臺中市警察局第四分局受理刑事
      案件報案三聯單附卷足憑。此外，復有被告上揭郵局帳戶客戶歷史交易清單一
      份附卷可稽。從而，被告上述所辯，顯係推諉卸責之詞，不足採信。本件事證
      明確，被告之犯行，應堪認定。
二、查丁○○與上揭恐嚇取財集團之成員利用被害人丙○○所有之汽車失竊後，由不
    知名之人向被害人恐嚇取財，並利用被告所有之上揭帳戶供被害人匯款之用，且
    待被害人匯款後即迅速提領款項，核其等所為係犯刑法第三百四十六條第一項恐
    嚇取財罪，被告乙○○雖未實際參與恐嚇取財之構成要件行為，然提供存摺、提
    款卡顯在以幫助該不知名之人犯恐嚇取財之意思，參與恐嚇取財構成要件以外之
    行為，核被告乙○○所為，係犯刑法第三十條第一項、第三百四十六條第一項幫
    助恐嚇取財罪，並依正犯之刑減輕之。被告前曾於八十三年間因犯妨害自由罪，
    經臺灣高等法院臺中分院於八十三年六月三十日判處有期徒刑十月確定，另於八
    十五年間，因犯毀棄損壞、妨害自由等罪，經本院於八十五年十一月二十六日各
    判處有期徒刑五月、三月，並定應執行刑七月，且於八十五年十二月二十一日確
    定，上揭各罪經接續執行後，甫於八十七年三月四日縮刑期滿而執行完畢，此有
    臺灣臺中地方法院檢察署刑案資料查註紀錄表及臺灣高等法院被告全國前案紀錄
    表各一份在卷可按，其受有期徒刑之執行完畢，五年之內再犯有期徒刑以上之罪
    ，係屬累犯，應依刑法第四十七條之規定加重其刑，並先加後減。爰審酌被告前
    有妨害自由等前科，有上揭刑案資料查註紀錄表可按，素行不良，並審酌被告因
    貪圖小利，擅自提供郵局帳戶供他人非法使用，使犯罪難以查緝，等同助長犯罪
    ，行為殊屬不當，且在犯後猶飾詞狡辯，不知悔悟，態度不佳等一切情狀，量處
    如主文所示之刑，
據上論斷，應依刑事訴訟法第二百九十九條第一項前段，刑法第三百四十六條第一項
、第四十七條、第三十條第一項、第二項，罰金罰鍰提高標準條例第一條前段，判決
如主文。
中      華      民      國      九十一      年    十二    月      六    日
                                臺灣臺中地方法院刑事第四庭
                                   法  官  王  世  華
右正本證明與原本無異。
如不服本判決，應於判決送達後十日內向本院提出上訴狀，上訴於臺灣高等法院臺中
分院( 須附繕本 )。
                                   書記官
中      華      民      國      九十一      年    十二    月      九    日
附錄論罪科刑法條
刑法第三百四十六條第一項
意圖為自己或第三人不法之所有，以詐術使人將本人或第三人之物交付者，處五年以
下有期徒刑、拘役或科或併科一千元以下罰金。
第三十條
